臺灣新北地方法院行政訴訟判決
111年度交字第447號
原      告  周雍舒  
被      告  新北市政府交通事件裁決處
                      設新北市○○區○○路○段000號2樓
代  表  人  李忠台    住同上
訴訟代理人  黃曉妍    律師
                      住臺北市○○區○○○路0段0號5樓之1
上列當事人間因交通裁決事件，原告不服被告民國111年8月3日
新北裁催字第48-RA0000000號裁決，向本院提起行政訴訟，本院
判決如下：
    主  文
一、原告之訴駁回。
二、訴訟費用新臺幣參佰元由原告負擔。
    事實及理由
壹、程序方面：
一、原告不服被告所為道路交通管理處罰條例第8條之裁決而提
    起撤銷訴訟，依行政訴訟法第237條之1，應適用交通裁決事
    件訴訟程序。本件因卷證資料已經明確，本院依同法第237
    條之7規定，不經言詞辯論，直接裁判。
二、本件因歸責通知送達延誤致111年6月2日製開新北裁催字第4
    8-RA0000000號裁決書開立有瑕疵，且經被告重新審視本件
    事證，為求處分作成程序之合法完備及法條適用之明確妥適
    ，遂於111年8月3日重新製開本件新北裁催字第48-RA000000
    0號違反道路交通管理事件裁決書，更改舉發違規事實為『在
    設有禁止停車標線之處所停車』，此變更之違規時間、地點
    、違規車輛、受舉發（處分）人均屬同一，就其欲處罰之社
    會基本事實而言，仍具事實同一性，不致妨礙原告防禦權之
    行使，是以本院審理標的為111年8月3日新北裁催字第48-RA
    0000000號裁決。
貳、實體方面：　　 
一、緣原告甲○○將車牌號碼000-0000號自用小客車（下稱系爭汽
    車、車主侯蘭芳）於民國（下同）111年4月3日11時35分許
    ，停放於源遠路254號旁黃線處，而有「在設有禁止停車標
    誌之處所停車(黃線臨停逾三分鐘)」之違規行為，經基隆市
    警察局第三分局（下稱原舉發機關）員警認定違規屬實，於
    111年4月14日填製基警交字第RA0000000號舉發違反道路交
    通管理事件通知單逕行舉發，記載應到案日期為111年5月29
    日前，案件於舉發同日移送被告，並於111年4月22日合法送
    達車主。車主於111年5月24日申請違規移轉駕駛人，被告於
    111年6月15日為歸責通知，原告於111年6月6日提出申訴，
    案經被告向原舉發機關重新查處本件違規事實後，被告依上
    開查證結果，認定有「在設有禁止停車標線之處所停車」，
    於111年6月2日依道路交通管理處罰條例第56條第1項第4款
    及違反道路交通管理事件統一裁罰基準及處理細則等規定，
    以新北裁催字第48-RA0000000號違反道路交通管理事件裁決
    書，裁處「罰鍰新臺幣（下同）900元整」，因歸責通知送
    達延誤致裁決書開立有瑕疵，且經被告重新審視本件事證，
    為求處分作成程序之合法完備及法條適用之明確妥適，基於
    社會基本事實同一性，遂於111年8月3日重新製開本件新北
    裁催字第48-RA0000000號違反道路交通管理事件裁決書。原
    告不服，遂提起本件行政訴訟。
二、原告起訴主張及聲明：
㈠、主張要旨：
⑴、此處為學校旁之家長接送區，路旁並未有明確標誌，立不可
    停車時間，當時為4月3日清明連續假日，駕駛人認為跟一般
    其他學校旁家長接送區一樣，於假日時可停車，見此處旁之
    碇內國中等學校，都有立竿設立標誌明確，告知可臨時停車
    之時段，為何於幹道上之家長接送區，並未設立此明確告知
    用路人不可停車？
⑵、此家長接送區實為特別，它是像避車道一般的設置，因此並
    不會影響到幹道上之交通，基隆市警察局一直說該市道無連
    續假期全國開放停車之規定，但該處為避車道式家長接送區
    ，又無設立不可停車之時段，有誤導百姓觸法之嫌，全國各
    處早已開放假日期間， 一般車輛可停於家長接送區，為何
    獨基隆市不行，讓人不服，因此提出行政訴訟。
㈡、聲明：⑴原處分撤銷。⑵訴訟費用由被告負擔。
三、被告答辯及聲明：
㈠、答辯要旨：
⑴、經查本件原舉發機關回復函(被證5)及員警職務報告(被證7)
    內容，可知員警於接獲110派案至源遠路160至300號處理違
    規停車事宜，於抵達現場後發現系爭汽車停放處確實劃有黃
    實線，車主並未在車上或現場，是該車處於不能立即行使之
    狀態，參酌上開臺北高等行政法院108年度交上字第285號判
    決內容，既不符臨時停車之要件，自應回歸以停車行為認定
    ，故本件屬處罰條例第56條規制範圍，應無疑義。
⑵、次查原舉發機關檢附之採證照片(被證5)，系爭汽車停放位置
    為源遠路254號處，該路面確實繪有黃實線，該標繪清晰可
    輕易辨識並無誤認之虞，且按前開設置規則，該標線處禁停
    時段為『每日上午七時至晚間八時』，用路人應可知悉該址於
    該時段不可停車，故原告將系爭汽車停於系爭地點，即構成
    「在設有禁止停車標線之處所停車」之違規事實，自屬處罰
    條例第56條第1項第4款欲規範之違規態樣，被告據以作成裁
    罰處分，洵屬有據。
⑶、原告固以「違規當時適逢清明連假，全國各地開放停車」、
    「現場並無警示民眾何時禁止停車之標牌」為撤銷本件處分
    之主張，惟自原舉發機關回復函內容(被證5)以觀，基隆市
    並無連續假期全國開放停車之相關規定，且經詢問基隆市政
    府權責單位後，其表示於系爭停放處並未設置『家長汽機車
    接送區』，縱有依法設置，仍須依處罰條例第3條第10款及第
    55條第2項規定，遵循「臨時停車、接送未滿七歲兒童」之
    規定；至於未設標牌一事，經基隆市政府回復函(被證6)確
    認，本件系爭汽車停放處道路僅劃有禁止停車線，並無增設
    標誌及附牌說明特殊規範，故參酌前開設置規則規定，若於
    黃線路段未見有針對縮短或延長時段之標牌，自應回歸禁止
    停車線設置之原則，於每日上午七時至晚間八時間禁止停車
    ，綜上，原告主張均無可採，不影響本件違規事實成立之認
    定，原處分應予以維持。
⑷、再者，原告既為合法考領汽車駕駛執照之人，有汽車車籍查
    詢資料及駕駛人基本資料（被證9）為憑，其對上述規定應
    知之甚詳，並應確實遵守。是原告前揭所述，無非單方所執
    之詞，委無足取。綜上所述，被告依法裁處，應無違誤。原
    告之訴為無理由，陳請判決如答辯聲明所載，以維法紀。
㈡、聲明：⑴、原告之訴駁回。⑵、訴訟費用由原告負擔。
四、爭點：
㈠、上開路段未立牌標示不可停車，有無連續假期全國開放停車
    之適用？
㈡、上開家長接送區，是避車道的設置，並不會影響交通，原處
    分是否適法有據？
五、本院的判斷：
㈠、前提事實：
    爭訟概要欄所載之事實，除上開爭點外，其餘事實業據原告
    於起訴狀所不爭執，並有基警交字第RA0000000號舉發違反
    道路交通管理事件通知單、案件移送記錄及合法送達資料、
    歸責相關申請資料、歸責通知書及其送達證書、原告申訴書
    、新北裁催字第48-RA0000000號違反道路交通管理事件裁決
    書及送達證書、基隆市警察局第三分局111年6月17日基警三
    分五字第1110306372號函送採證違規照片、111年5月13日基
    警三分五字第1110304787號函、基隆市政府111年7月11日基
    府交工貳字第1110126987號函、基隆市警察局第三分局111
    年7月18日基警三分五字第1110307592號函送110報案紀錄、
    申訴調查表、111年8月3日重新製開新北裁催字第48-RA0000
    000號違反道路交通管理事件裁決書、汽車車籍查詢及駕駛
    人資料、基隆市政府111年9月21日基府交工貳字第11100508
    94號函等資料（見本院卷第53頁至第93頁、第99頁 ）在卷
    足資佐證，此事實自堪認定。
㈡、本件應適用之相關法令：
⑴、道路交通標誌標線號誌設置規則第149 條第1 項第1 款第4
    目：「標線依其型態原則上分類如下：一、線條以實線或虛
    線標繪於路面或緣石上，用以管制交通者，原則上區分如下
    ：（四）黃實線設於路側者，用以禁止停車；設於中央分向
    島兩側者，用以分隔對向車流。」。
⑵、道路交通標誌標線號誌設置規則第 168 條第 1、2 項：「
    （第1 項）禁止停車線，用以指示禁止停車路段，以劃設於
    道路緣石正面及頂面為原則，無緣石之道路得標繪於路面上
    ，距路面邊緣以三○公分為度。（第2 項）本標線為黃實線
    ，線寬除設於緣石正面者以緣石高度為準外，其餘皆為一○
    公分。」
⑶、道路交通安全規則第112 條第1 項第4 款：「汽車停車時，
    應依下列規定：四、設有禁止停車標誌、標線之處所不得停
    車。」。
⑷、道路交通管理處罰條例第3 條第1 、10、11款：「本條例用
    詞，定義如下：一、道路：指公路、街道、巷衖、廣場、騎
    樓、走廊或其他供公眾通行之地方。十、臨時停車：指車輛
    因上、下人、客，裝卸物品，其停止時間未滿三分鐘，保持
    立即行駛之狀態。十一、停車：指車輛停放於道路兩側或停
    車場所，而不立即行駛。」。
⑸、道路交通管理處罰條例第56條第1 項第4 款：「汽車駕駛人
    停車時，有下列情形之一者，處新臺幣六百元以上一千二百
    元以下罰鍰：四、在設有禁止停車標誌、標線之處所停車。
⑹、按「本細則依道路交通管理處罰條例第九十二條第四項規定
    訂定之。」、「處理違反道路交通管理事件之程序及統一裁
    罰基準，依本細則之規定辦理。前項統一裁罰基準，如附件
    違反道路交通管理事件統一裁罰基準表。」，違反道路交通
    管理事件統一裁罰基準及處理細則第1條、第2條第1項、第2
    項分別亦有明定，是違反道路交通管理事件統一裁罰基準及
    處理細則即係基於法律之授權所訂定，而該處理違反道路交
    通管理事件之統一裁罰基準（即「違反道路交通管理事件統
    一裁罰基準表」）已考量「違反事件」、「法條依據」、「
    法定罰鍰額度或其他處罰」、「違規車種類別或違規情節」
    、「期限內繳納或到案聽候裁決者」、「逾越應到案期限30
    日內，繳納罰鍰或到案聽候裁決者」、「逾越應到案期限30
    日以上60日以內，繳納罰鍰或到案聽候裁決者」、「逾越應
    到案期限60日以上，繳納罰鍰或逕行裁決處罰者」等因素，
    作為裁量之標準，並未違反授權之目的及裁量權之本質，是
    其不僅直接對外發生效力，且被告亦應受其拘束而適用之。
㈢、按道路交通管理處罰條例第3 條第10款將臨時停車定義為『指
    車輛因上、下人、客，裝卸物品』及『停止時間未滿3分鐘』與
    『保持立即行駛之狀態』等法律構成要件要素，此乃『停車』之
    特別規定，只有符合道交條例第3條第10款規定之各項法律
    構成要件要素，才該當於『臨時停車』之定義，否則如有其中
    一法律構成要件要素不合致，即應回歸適用『停車』之定義。
    」（臺北高等行政法院108年度交上字第285號判決意旨參照
    ）。
㈣、依舉發機關檢附之採證照片所示（見本院卷第77頁 ），系爭
    汽車停放位置為源遠路254號處，該路面確實繪有黃實線，
    該標繪清晰可輕易辨識並無誤認之虞，且按上開道路交通標
    誌標線號誌設置規則第 168 條第 1、2 項規定，該標線處
    禁停時段為『每日上午七時至晚間八時』，用路人應可知悉該
    址於該時段不可停車。又依員警申訴調查表略以：「員警陳
    00於111年4月3日11時7分接獲110派案至源遠路160至300號
    處理違規停車，陳員依規定對上址紅黃線共25輛等逕行舉發
    ，其中含有停於源遠路258號碇內國小前家長接送區黃線處0
    00-0000號自用小客車」（見本院卷第87頁 ），核與111年5
    月13日基警三分五字第1110304787號函說明事項三「、、、
    舉發員警於現場填製逕行舉發標示單並拍攝採證相片時，未
    見駕駛人在場，是以該車係處於『停車、不能立即行駛』之狀
    態；、、、」（見本院卷第79頁 ），足見員警於抵達現場
    後發現系爭汽車停放處確實劃有黃實線，車主並未在車上或
    現場，是該車處於不能立即行駛之狀態，參酌上開臺北高等
    行政法院108年度交上字第285號判決內容，既不符臨時停車
    之要件，自應回歸以停車行為認定，故本件屬處罰條例第56
    條規制範圍，應無疑義。
㈤、原告以上開主張意旨置辯。惟查：
⑴、依原舉發機關基隆市警察局第三分局111年6月17日基警三分
    五字第1110306372號函說明事項「三、本案業於111年5月3
    日以基警三分五字第1110304787號函回覆，另本市並無連續
    假期全國開放停車之規定，爰請貴所依權責裁處。」（見本
    院卷第75頁）；又依基隆市政府111年9月21日基府交工貳字
    第1110050894號函覆本院略以：說明事項「二、依據道路交
    通標誌標線號誌設置規則第 168 條規定，用以指示禁止停
    車路段，禁止時間為每日上午七時至晚間八時，如有延長或
    縮短之必要時，應以標誌及附牌標示之，、、三、經查本市
    ○○路000號旁部分路段係劃設禁止停車線，並無增設標誌及
    附牌標示，故禁止停車時間應依上述設置規則相關規定辦理
    。」（見本院卷第99頁），綜上所述，基隆市並無連續假期
    全國開放停車之相關規定，系爭停放處並未設置『標牌縮短
    禁止停車之時間』，須依處罰條例第3條第10款及第55條第2
    項規定，遵循「臨時停車、接送未滿七歲兒童」之規定；至
    於未設標牌一事，系爭汽車停放處道路僅劃有禁止停車線，
    並無增設標誌及附牌說明特殊規範，故參酌前開設置規則規
    定，若於黃線路段未見有針對縮短或延長時段之標牌，家長
    接送區，雖是避車道的設置，自仍應回歸禁止停車線設置之
    原則，於每日上午七時至晚間八時間禁止停車，是原告主張
    「違規當時適逢清明連假，全國各地開放停車」、「現場並
    無警示民眾何時禁止停車之標牌」，顯屬無據。
⑵、原告既為合法考領汽車駕駛執照之人，有汽車車籍查詢資料
    及駕駛人基本資料（見本院卷第91-93頁 ）為憑，其對上述
    規定應知之甚詳，並應確實遵守。是原告前揭所述，無非單
    方所執之詞，委無足取。綜上所述，被告依法裁處，應無違
    誤。
六、本件判決基礎已經明確，兩造其餘的攻擊防禦方法及訴訟資
    料經本院斟酌後，核與判決結果不生影響，無一一論述之必
    要，一併說明。
七、結論：原處分並無違誤，原告訴請撤銷為無理由，應予駁回
    。本件第一審裁判費為 300 元，所以確定第一審訴訟費用
    額為300 元，由原告負擔。
八、依行政訴訟法第195 條第1 項後段、第236 條、第98條第1
    項前段、第237 條之8 第1 項、第237 條之9 第1 項，判決
    如主文。
中　　華　　民　　國　 111　　年　　9 　　月　　27　　日
                  行政訴訟庭  法  官  陳伯厚
一、上為正本係照原本作成。
二、如不服本判決，應於判決送達後20日內，向本院提出上訴狀
    並表明上訴理由（原判決所違背之法令及其具體內容或依訴
    訟資料可認為原判決有違背法令的具體事實），其未載明上
    訴理由者，應於提出上訴後 20 日內向本院補提理由書（上
    訴狀及上訴理由書均須按他造人數附繕本，如未按期補提上
    訴理由書，則逕予駁回上訴），並應繳納上訴裁判費新臺幣
    750 元。　　
                              書記官  陳柔吟　　
中　　華　　民　　國　　111 　年　　9 　　月　　27　　日